【裁判字號】    92,簡上,152
【裁判日期】    921104
【裁判案由】    傷害
【裁判全文】
臺灣士林地方法院刑事判決                        九十二年度簡上字第一五二號
    上  訴  人
    即  被  告  乙○○
右列被告因傷害案件，不服本院士林簡易庭中華民國九十二年七月十日九十二年度士
簡字第九一五號刑事簡易判決（聲請簡易判決案號：臺灣士林地方法院檢察署九十一
年偵字第一二０八六號）提起上訴，本院管轄第二審之合議庭，判決如左：
    主  文
原判決撤銷。
乙○○傷害人之身體，處拘役貳拾日，如易科罰金，以參佰元折算壹日。緩刑貳年。
    事  實
一、乙○○與甲○○原係姻親關係，於民國九十一年九月二十八日晚上六時許，在台
    北市○○區○○路一五一巷八號三樓，因乙○○欲規勸其前夫兒子用功讀書，引
    起甲○○不滿，雙方遂引發口角，甲○○先出手揮到乙○○之臉部（未成傷），
    乙○○竟基於普通傷害之故意，出手反擊毆打甲○○之頭部及身體，致甲○○受
    有臉額部二Ｘ二Ｘ一公分撕裂傷、右臂三Ｘ二‧五、四Ｘ０‧五、一Ｘ０‧一公
    分擦傷及一Ｘ一、二Ｘ二公分瘀傷、右手三Ｘ二公分瘀傷、左手０‧五Ｘ０‧五
    公分擦傷等普通傷害。
二、案經甲○○訴由臺北市政府警察局北投分局報請臺灣士林地方法院檢察署檢察官
    偵查後聲請簡易判決處刑。
    理  由
一、訊據被告乙○○固不否認於上揭時、地與甲○○發生口角，然辯稱：係甲○○打
    伊，伊才還手云云。經查：被告乙○○如何於右揭時地毆打告訴人甲○○，致甲
    ○○受有前揭傷害之事實，業據告訴人甲○○於偵查時指訴綦詳，且被告於本院
    準備程序時亦供稱對犯罪事實沒有意見等語，而告訴人甲○○當日確受有臉額部
    二乘二乘一公分撕裂傷、右臂三乘二‧五、四乘０‧五、一乘０‧一公分擦傷及
    一乘一、二乘二公分瘀傷、右手三乘二公分瘀傷、左手０‧五乘０‧五公分擦傷
    等傷害，有台北市立陽明醫院所出具之甲○○甲種診斷證明書一紙附卷可稽，應
    甚明確，而堪認定。被告雖辯稱：係甲○○先打伊，伊才還手云云，然按最高法
    院八十四年度台非字第二○八號刑事判決要旨謂：「傷害之一般社會經驗法則互
    毆係屬多數動作構成單純一罪而互為攻擊之傷害行為，縱令一方先行出手，而還
    擊一方在客觀上苟非單純僅對於現在不法之侵害為必要排除之反擊行為，因其本
    即有傷害之犯意存在，則對其互為攻擊之還手反擊行為，自無主張防衛權之餘地
    」。查本件果若如被告乙○○所言係甲○○先出手毆打被告乙○○，然被告乙○
    ○確有出手還擊，且甲○○與被告乙○○二人扭打倒在地上等情，業據證人陳麗
    香、林愛治於警訊中及偵查時陳述甚明（見九十一年偵字第一二０八六號偵查卷
    第十七、十八頁及第三十九頁反面），顯見被告乙○○還擊行為，並非只在防衛
    ，其尚有主動攻擊之事實，應甚明確，參以告訴人甲○○所受傷勢尚及於臉額部
    ，而非僅及於雙手，被告乙○○之反擊行為顯已逾越正當防衛限度而屬互毆，依
    前揭最高法院判決意旨所示，自難認為被告乙○○所為符合正當防衛之要件。是
    被告乙○○前開所辯，無非事後卸責之詞，不足採信。又告訴人雖一再指訴被告
    係持陶瓷茶杯砸傷其額頭，惟被告始終辯稱：伊當時是徒手反擊，告訴人額頭之
    傷，可能是拉扯中遭伊手上首飾所傷等語，且依目擊證人陳麗香、林愛治之證言
    ，渠等均未看見當時被告手上有拿物品，因認告訴人所述此部分情節，不足採取
    ，附此敘明。綜上所述，本件事證已明，被告乙○○犯行堪以認定，應予依法論
    科。
二、核被告乙○○所為，係犯刑法第二百七十七條第一項之傷害罪。原審以被告犯行
    明確，加以論罪科刑，固非無見。惟查，本案被告為傷害之時間係在九十一年九
    月二十八日晚上六時許，業據告訴人與被告陳明在卷（見本院九十二年九月四日
    準備程序筆錄），原審認係九十一年十月一日晚上六時許，自非正確。另原審判
    決前，被告尚未將其與告訴人達成和解之事宜陳報原審，嗣於九十二年七月十七
    日始陳報檢察官轉送本院，此有和解書一紙附卷可證，原審未及斟酌該和解情狀
    ，作為量刑之標準，亦有未洽。被告上訴意旨，否認有傷害事實，經核雖無理由
    ，惟原判決既有前揭可議，自屬無可維持，應由本院將原判決撤銷改判。爰審酌
    被告僅因細故竟起意毆打告訴人及其品行、智識程度、生活狀況、目的、方法、
    告訴人所受傷害之程度，並犯罪後已與告訴人達成和解等一切情狀，量處如主文
    所示之刑，並諭知易科罰金之折算標準。末查被告前未曾受有期徒刑以上刑之宣
    告，有卷附台灣高等法院被告全國前案紀錄表可按，一時失慮，致罹刑章，經此
    起訴審判，當知所警惕，信無再犯之虞，本院認所宣告之刑以暫不執行為適當，
    併諭知被告乙○○緩刑二年，以啟自新。
三、被告乙○○經合法傳喚，無正當之理由不到庭，爰不待其陳述，逕行判決。
四、據上論斷，應依刑事訴訟法第四百五十五條之一第一項、第三項、第三百六十九
    條第一項前段、第三百七十一條、第三百六十四條、第二百九十九條第一項前段
    ，刑法第二百七十七條第一項、第四十一條第一項、第七十四條第一款，罰金罰
    鍰提高標準條例第一條前段、第二條，判決如主文。
本案經檢察官鄭世揚到庭執行職務。
中      華      民      國    九十二    年     十一     月      四      日
                                    臺灣士林地方法院刑事第三庭
                                    審判長法  官  雷  雯  華
                                          法  官  吳  祚  丞
                                          法  官  王  俊  雄
右正本證明與原本無異。
本件不得上訴。
                                          書記官  許  秋  莉
中      華      民      國    九十二    年     十一     月      五      日
附錄本判決論罪科刑依據之法條：
中華民國刑法第二百七十七條第一項：
 (普通傷害罪)
  傷害人之身體或健康者，處三年以下有期徒刑、拘役或一千元以下罰金。


司法院資訊處製作；財團法人民間司法改革基金會備份。
